【裁判字號】    98,台上,2890
【裁判日期】    980527
【裁判案由】    常業竊盜
【裁判全文】
最高法院刑事判決            九十八年度台上字第二八九０號
上  訴  人  台灣高等法院台中分院檢察署檢察官
上  訴  人
即  被  告  甲○○
被      告  乙○○
上列上訴人等因被告等常業竊盜案件，不服台灣高等法院台中分
院中華民國九十六年七月十一日第二審判決（九十六年度上訴字
第七八二號，起訴案號：台灣彰化地方法院檢察署九十五年度偵
字第九一九五號），提起上訴，本院判決如下：
    主  文
原判決關於甲○○、乙○○共同以犯竊盜罪為常業部分撤銷，發
回台灣高等法院台中分院。
    理  由
本件原判決撤銷第一審關於上訴人即被告甲○○、被告乙○○共
同以犯竊盜罪為常業部分之判決，改判仍依刑法修正前牽連犯之
例，從一重論處甲○○、乙○○共同以犯竊盜罪為常業罪刑（甲
○○處有期徒刑二年，乙○○處有期徒刑一年四月，減為有期徒
刑八月），固非無見。
惟查（一）有罪判決書應分別記載犯罪事實及理由，而事實一欄
，為判斷其適用法令當否之準據，法院應將依職權認定與論罪科
刑有關之事實，翔實記載，然後於理由內逐一說明其憑以認定之
證據，並使事實認定與理由說明，互相適合，方為合法。倘若事
實認定與理由說明，不相一致，或事實或理由欄內之記載，前後
齟齬，或所載理由前後矛盾，按諸刑事訴訟法第三百七十九條第
十四款後段規定，均屬判決理由矛盾，當然為違背法令。原判決
事實記載：甲○○自民國九十五年一月十二日起至九十五年三月
二十三日止，在嘉義縣民雄鄉牛稠溪畔架設網具，以捕捉往來該
處而觸網之賽鴿，而於如原判決附表（下稱附表）一所示之時間
，竊取如附表一所示被害人等所有之賽鴿，得手後將所竊得之賽
鴿藏置於住處雞籠內，並由甲○○依鴿子腳環之編號及鴿主之電
話號碼，撥打電話予被害鴿主，表明彼等放飛之賽鴿在其手中，
要求被害鴿主必須依照指定之金額【每隻賽鴿新台幣（下同）一
千二百元至二千五百元不等】，匯款至指定帳戶內，否則即不釋
放賽鴿等語，……自九十五年四月間起，乙○○知悉甲○○所為
係竊鴿勒贖後，甲○○仍承續上開犯意，與乙○○共同基於意圖
為自己不法之所有之常業竊盜及恐嚇取財之概括犯意聯絡，自九
十五年（原判決誤載為九十四年）四月十四日起至九十五年六月
十四日止，由甲○○在嘉義縣民雄鄉牛稠溪畔架設網具，以捕捉
往來該處而觸網之賽鴿，而於如附表二所示之時間，竊取如附表
二所示被害人等所有之賽鴿，得手後將所竊得之賽鴿藏置於住處
雞籠內，並由甲○○依鴿子腳環之編號及鴿主之電話號碼，撥打
電話予被害鴿主，表明彼等放飛之賽鴿在其手中，要求被害鴿主
必須依照指定之金額（每隻賽鴿一千二百元至二千五百元不等）
匯款至指定帳戶內，否則即不釋放賽鴿等語（原判決第二頁第十
三行至第三頁第七行）。然原判決所引附表一編號3、5、6、7、
8、9記載竊取之賽鴿均為一隻，匯款之金額則依序為六千六百元
，二千五百二十元、二千五百二十五元、三千五百元、三千五百
元、三萬五千元，附表二編號20、29、36、37、46、47、48、49
、51、52、53、55、56、57、58記載竊取之賽鴿均為一隻，匯款
之金額則依序為六千元、三千二百元、二萬五千元、二萬五千元
、二千五百一十五元、二千五百二十二元、二千五百二十一元、
二千五百二十元、三千零十元、二千五百二十元、二千五百二十
元、二千五百二十三元、二千五百二十一元、二千五百一十五元
、五千元，逾越前述每隻賽鴿一千二百元至二千五百元不等之贖
款，事實之記載，前後齟齬。（二）依中央法規標準法第十四條
規定，法規特定有施行日期，或以命令特定施行日期者，自該特
定日起發生效力。查中華民國九十六年罪犯減刑條例雖於九十六
年六月十五日經立法院三讀通過，並於同年七月四日由總統以華
總一義字第０九六０００八三七六一號令公布之，然該條例第十
六條既已明訂「本條例自中華民國九十六年七月十六日施行」，
故應自該日即九十六年七月十六日起始發生效力。原判決係於九
十六年七月十一日宣判，撤銷第一審判決，改判論乙○○共同以
犯竊盜罪為常業，處有期徒刑一年四月。然原判決宣判時，中華
民國九十六年罪犯減刑條例既尚未施行，自不發生效力，竟依該
條例之規定減乙○○宣告刑為有期徒刑八月，亦有判決適用法則
不當之違法。以上或為上訴人等上訴意旨所指摘，或為本院得依
職權調查之事項，應認原判決關於甲○○、乙○○共同以犯竊盜
罪為常業部分有撤銷發回之原因。又原判決認甲○○、乙○○牽
連所犯之連續恐嚇取財罪（刑法第三百四十六條第一項）部分，
基於審判不可分之原則，亦一併發回，合予指明。又原判決認扣
案0000000000號、0000000000號、000
0000000號行動電話SIM 卡屬電信公司所有，未說明其認
定所憑之證據，案經發回，併應注意及之。
據上論結，應依刑事訴訟法第三百九十七條、第四百零一條，判
決如主文。
中    華    民    國  九十八  年    五    月  二十七  日
                      最高法院刑事第二庭
                          審判長法官  莊  登  照
                                法官  許  錦  印
                                法官  黃  正  興
                                法官  陳  東  誥
                                法官  林  錦  芳
      本件正本證明與原本無異
                                      書  記  官
中    華    民    國  九十八  年    六    月    二    日
                                                      K


司法院資訊處製作；財團法人民間司法改革基金會備份。
